---
title: 'Distribuição Normal N[$\mu, \sigma^2$]'
output: github_document
---

```{r setup, include=FALSE}
knitr::opts_chunk$set(echo = TRUE)
```

```{r, include=FALSE}
library(ggplot2)
```

### Seja X uma variável aleatória contínua, X tem uma distribuição normal se sua função densidade probabilidade (f.d.p) for definida como:

$$ f(x, \mu, \sigma) = \frac{1}{\sigma \sqrt{2\pi}}\exp\left[-\frac{1}{2}\left(\frac{x - \mu}{\sigma}\right)^2\right] $$

## Exemplos com X $\sim$ N[0, 1] $\mu = 0, \sigma = 1$  (default)

### Cálculo da função densidade de probabilidade no quantil x = 1
$$ f(x, \mu, \sigma) = f(1, 0, 1) = ?$$
```{r}
quantil = 1
```

```{r}
cat('f(1, 0, 1) = ', dnorm(quantil))
```

### Cálculo da probabilidade (f.d.a) $P(X \leq 1)$ = ? (área sob a curva até o valor 1)

```{r}
plot(dnorm, -3, 3, lwd = 2, main = expression(paste('P(X', phantom()<= 1, ')')))
polygon(x = c(-3, seq(-3, quantil, by = 0.05), quantil), y = c(0, dnorm(seq(-3, quantil, by = 0.05)), 0), col = 'SlateBlue1')
legend("topleft", legend = c(expression(paste(italic(mu) == 0, ', ', italic(sigma) == 1))), 
      lty=1, col=c('black'), lwd=2, bty="n")
```

```{r}
cat('P(X <= 1) = ', pnorm(quantil))
```

#### ggplot 
```{r}
x.values = data.frame(x = seq(-3, 3, by = 0.05))
```

```{r}
ggplot(data = x.values, aes(x = x)) +
  geom_polygon(data = data.frame(x.p = c(min(x.values), seq(min(x.values), quantil, by = 0.05), quantil),
                                 y.p = c(0, dnorm(seq(min(x.values), quantil, by = 0.05)), 0)), 
               aes(x = x.p, y = y.p), 
               fill = 'SlateBlue1') +
  geom_line(aes(y = dnorm(x), color = 'black'), size = 1.3) +
  labs(title = expression(paste('P(X', phantom()<= 1, ')')), y = 'dnorm') +
  scale_color_manual(name = NULL, values=c('black'),
                     labels = expression(paste('    ', mu == 0, ', ', sigma == 1))) +
  theme_classic() +
  theme(legend.position = 'top', legend.text = element_text(size = 12), 
        plot.title = element_text(hjust = 0.5, size = 15, face = 'bold'))
```

### Cálculo da probabilidade $P(X \geq 1)$ = ? (área sob a curva a partir do valor 1)

```{r}
plot(dnorm, -3, 3, lwd = 2, main = expression(paste('P(X', phantom()>= 1, ')')))
polygon(x = c(quantil, seq(1, 3, by = 0.05), 3), y = c(0, dnorm(seq(quantil, 3, by = 0.05)), 0), col = 'SlateBlue1')
legend("topleft", legend = c(expression(paste(italic(mu) == 0, ', ', italic(sigma) == 1))), 
      lty=1, col=c('black'), lwd=2, bty="n")
```
        
```{r}
cat('P(X >= 1) = ', pnorm(quantil, lower.tail = FALSE))
```

#### ggplot 

```{r}
ggplot(data = x.values, aes(x = x)) +
  geom_polygon(data = data.frame(x.p = c(quantil, seq(quantil, max(x.values), by = 0.05), max(x.values)),
                                 y.p = c(0, dnorm(seq(quantil, max(x.values), by = 0.05)), 0)), 
               aes(x = x.p, y = y.p), 
               fill = 'SlateBlue1') +
  geom_line(aes(y = dnorm(x), color = 'black'), size = 1.3) +
  labs(title = expression(paste('P(X', phantom()>= 1, ')')), y = 'dnorm') +
  scale_color_manual(name = NULL, values=c('black'),
                     labels = expression(paste('    ', mu == 0, ', ', sigma == 1))) +
  theme_classic() +
  theme(legend.position = 'top', legend.text = element_text(size = 12), 
        plot.title = element_text(hjust = 0.5, size = 15, face = 'bold'))
```

### Cálculo da probabilidade $P(-1 \leq X \leq 1)$ = ?

```{r}
plot(dnorm, -3, 3, lwd = 2, main = expression(paste('P(', -1 <= X,
                       phantom()<= 1, ')')), ylab = 'dnorm')
polygon(x = c(-quantil, seq(-quantil, quantil, by = 0.05), quantil), y = c(0, dnorm(seq(-quantil, quantil, by = 0.05)), 0), col = 'SlateBlue1')
legend("topleft", legend = c(expression(paste(italic(mu) == 0, ', ', italic(sigma) == 1))), 
      lty=1, col=c('black'), lwd=2, bty="n")
```

```{r}
cat('P(-1 <= X <= 1) = ', punif(1) - punif(-1))
```

#### ggplot

```{r}
ggplot(data = x.values, aes(x = x)) +
  geom_polygon(data = data.frame(x.p = c(-quantil, seq(-quantil, quantil, by = 0.05), quantil),
                          y.p = c(0, dnorm(seq(-quantil, quantil, by = 0.05)), 0)), 
                          aes(x = x.p, y = y.p), 
                          fill = 'SlateBlue1') +
  geom_line(aes(y = dnorm(x), color = 'black'), size = 1.3) +
  labs(title = expression(paste('P(', -1 <= X, phantom()<= 1, ')')), y = 'dnorm') +
  scale_color_manual(name = NULL, values=c('black'),
                     labels = expression(paste('    ', mu == 0, ', ', sigma == 1))) +
  theme_classic() +
  theme(legend.position = 'top', legend.text = element_text(size = 12), 
        plot.title = element_text(hjust = 0.5, size = 15, face = 'bold'))
```

### Cálculo do quantil x correspondente a dada probabilidade p = 95%
$$P(X <= x) = 0.95 \\
     x = ?$$

```{r}
cat('P(X <= x) = 0.95\n', 'x = ', qnorm(0.95))
```

### Gera uma amostra de tamanho 100 da distribuição normal

```{r}
x = rnorm(100)
```

```{r include=FALSE}
y = hist(x)
lim.y = c(0, max(y$density) + max(y$density)/4)
lim.x = c(min(y$breaks) - 0.5, max(y$breaks) + 0.5)
```

```{r}
hist(x, probability = TRUE, main = "Histograma com curva teórica N[0, 1]", col = "SlateBlue1", xlim = lim.x, ylim = lim.y) 
curve(dnorm(x), add=T, lwd = 2.5)

hist(x, freq = F, main = "Gráfico de densidade estimada", col = "SlateBlue1", xlim = lim.x, ylim = lim.y)
lines(density(x), lwd = 2.5)
```

#### ggplot

```{r, message=FALSE}
x = as.data.frame(x)
ggplot(x, aes(x = x, y = after_stat(density))) +
  geom_histogram(fill = 'SlateBlue1', color = 'black', breaks = y$breaks) +
  geom_line(aes(y = dnorm(x)), size = 1.5) +
  labs(title = "Histograma com curva teórica N[0, 1]") +
  theme_classic() +
  scale_x_continuous(limits = lim.x) +
  scale_y_continuous(limits = lim.y) +
  theme(plot.title = element_text(hjust = 0.5, size = 15, face = 'bold'))

ggplot(x, aes(x = x, y = after_stat(density))) +
  geom_histogram(fill = 'SlateBlue1', color = 'black', breaks = y$breaks) +
  geom_density(size = 1.5) +
  labs(title = "Gráfico de densidade estimada") +
  theme_classic() +
  scale_x_continuous(limits = lim.x) +
  scale_y_continuous(limits = lim.y) +
  theme(plot.title = element_text(hjust = 0.5, size = 15, face = 'bold'))
```
