---
title: 'Distribuição Qui-quadrado $\chi^2[n]$'
output: github_document
---

```{r setup, include=FALSE}
knitr::opts_chunk$set(echo = TRUE)
```

```{r, include=FALSE}
library(ggplot2)
```

### Seja X uma variável aleatória contínua, X tem uma distribuição qui-quadrado com $n$ graus de liberdade se sua função densidade probabilidade (f.d.p) for definida como:

$$ f(x, n) = \frac{1}{2^{n/2}\Gamma(n/2)}x^{\frac{n - 2}{2}}\exp\left[-\frac{x}{2}\right], x > 0, n > 0 $$

## Exemplos com X $\sim \chi^2[10]$ n = 10 graus de liberdade

### Cálculo da função densidade de probabilidade no quantil x = 15, com n = 10 graus de liberdade
$$ f(x, n) = f(15, 10) = ?$$
```{r}
quantil = 15
n = 10
```

```{r}
cat('f(15, 10) = ', dchisq(quantil, n))
```

### Cálculo da probabilidade (f.d.a) $P(X \leq 15)$ = ? (área sob a curva até o valor 15)

```{r}
x = seq(0, 50, by = 0.1)
```

```{r}
plot(x, dchisq(x, n), type = 'l', ylab = 'dchisq', lwd = 2, main = expression(paste('P(X', phantom()<= 15, ')')))
polygon(x = c(0, seq(0, quantil, by = 0.05), quantil), y = c(0, dchisq(seq(0, quantil, by = 0.05), n), 0), col = 'SlateBlue1')
legend("topright", legend = c('n = 10'), 
       lty=1, col=c('black'), lwd=2, bty="n")
```

```{r}
cat('P(X <= 15) = ', pchisq(quantil, n))
```

#### ggplot 
```{r}
x.values = data.frame(x = seq(0, 50, by = 0.1))
```

```{r}
ggplot(data = x.values, aes(x = x)) +
  geom_polygon(data = data.frame(x.p = c(min(x.values), seq(min(x.values), quantil, by = 0.05), quantil),
                                 y.p = c(0, dchisq(seq(min(x.values), quantil, by = 0.05), n), 0)), 
               aes(x = x.p, y = y.p), 
               fill = 'SlateBlue1') +
  geom_line(aes(y = dchisq(x, n), color = 'black'), size = 1.3) +
  labs(title = expression(paste('P(X', phantom()<= 15, ')')), y = 'dchisq') +
  scale_color_manual(name = NULL, values=c('black'),
                     labels = 'n = 10') +
  theme_classic() +
  theme(legend.position = 'top', legend.text = element_text(size = 12), 
        plot.title = element_text(hjust = 0.5, size = 15, face = 'bold'))
```

### Cálculo da probabilidade $P(X \geq 15)$ = ? (área sob a curva até o valor 15)

```{r}
plot(x, dchisq(x, n), type = 'l', ylab = 'dchisq', lwd = 2, main = expression(paste('P(X', phantom()>= 15, ')')))
polygon(x = c(quantil, seq(quantil, 50, by = 0.05), 50), y = c(0, dchisq(seq(quantil, 50, by = 0.05), n), 0), col = 'SlateBlue1')
legend("topright", legend = c('n = 10'), 
       lty=1, col=c('black'), lwd=2, bty="n")
```

```{r}
cat('P(X >= 15) = ', pchisq(quantil, n, lower.tail = FALSE))
```

#### ggplot

```{r}
ggplot(data = x.values, aes(x = x)) +
  geom_polygon(data = data.frame(x.p = c(quantil, seq(quantil, max(x.values), by = 0.05), max(x.values)),
                                 y.p = c(0, dchisq(seq(quantil, max(x.values), by = 0.05), n), 0)), 
               aes(x = x.p, y = y.p), 
               fill = 'SlateBlue1') +
  geom_line(aes(y = dchisq(x, n), color = 'black'), size = 1.3) +
  labs(title = expression(paste('P(X', phantom()>= 15, ')')), y = 'dchisq') +
  scale_color_manual(name = NULL, values=c('black'),
                     labels = 'n = 10') +
  theme_classic() +
  theme(legend.position = 'top', legend.text = element_text(size = 12), 
        plot.title = element_text(hjust = 0.5, size = 15, face = 'bold'))
```

### Cálculo da probabilidade $P(5 \leq X \leq 15)$ = ?

```{r}
plot(x, dchisq(x, n), type = 'l', ylab = 'dchisq', lwd = 2, main = expression(paste('P(', 5 <= X,
                       phantom()<= 15, ')')))
polygon(x = c(5, seq(5, 15, by = 0.05), 15), y = c(0, dchisq(seq(5, 15, by = 0.05), n), 0), col = 'SlateBlue1')
legend("topright", legend = c('n = 10'), 
       lty=1, col=c('black'), lwd=2, bty="n")
```

```{r}
cat('P(5 <= X <= 15) = ', pchisq(15, n) - pchisq(5, n))
```

#### ggplot

```{r}
ggplot(data = x.values, aes(x = x)) +
  geom_polygon(data = data.frame(x.p = c(5, seq(5, 15, by = 0.05), 15),
                                 y.p = c(0, dchisq(seq(5, 15, by = 0.05), n), 0)), 
               aes(x = x.p, y = y.p), 
               fill = 'SlateBlue1') +
  geom_line(aes(y = dchisq(x, n), color = 'black'), size = 1.3) +
  labs(title = expression(paste('P(', 5 <= X,
                       phantom()<= 15, ')')), y = 'dchisq') +
  scale_color_manual(name = NULL, values=c('black'),
                     labels = 'n = 10') +
  theme_classic() +
  theme(legend.position = 'top', legend.text = element_text(size = 12), 
        plot.title = element_text(hjust = 0.5, size = 15, face = 'bold'))
```

### Cálculo do quantil (x) correspondente a dada probabilidade p = 95%
$$P(X <= x) = 0.95 \\
     x = ?$$
```{r}
cat('P(X <= x) = 0.95\n', 'x = ', qchisq(0.95, n))
```

### Gera uma amostra de tamanho 100 da distribuição de qui-quadrado

```{r}
x = rchisq(100, n)
```

```{r include=FALSE}
y = hist(x)
lim.y = c(0, max(y$density) + max(y$density)/4)
lim.x = c(min(y$breaks) - 0.5, max(y$breaks) + 0.5)
```

```{r}
hist(x, probability = TRUE, main = expression(paste('Histograma com curva teórica ', chi^2, '[10]')),
     col = "SlateBlue1", xlim = lim.x, ylim = lim.y) 
curve(dchisq(x, n), add=T, lwd = 2.5)

hist(x, freq = F, main = "Gráfico de densidade estimada", col = "SlateBlue1", xlim = lim.x, ylim = lim.y)
lines(density(x), lwd = 2.5)
```

#### ggplot

```{r, message=FALSE}
x = as.data.frame(x)
ggplot(x, aes(x = x, y = after_stat(density))) +
  geom_histogram(fill = 'SlateBlue1', color = 'black', breaks = y$breaks) +
  geom_line(aes(y = dchisq(x, n)), size = 1.5) +
  labs(title = expression(paste('Histograma com curva teórica ', chi^2, '[10]'))) +
  theme_classic() +
        scale_x_continuous(limits = lim.x) +
  scale_y_continuous(limits = lim.y) +
  theme(plot.title = element_text(hjust = 0.5, size = 15, face = 'bold'))

ggplot(x, aes(x = x, y = after_stat(density))) +
  geom_histogram(fill = 'SlateBlue1', color = 'black', breaks = y$breaks) +
  geom_density(size = 1.5) +
  labs(title = "Gráfico de densidade estimada") +
  theme_classic() +
        scale_x_continuous(limits = lim.x) +
  scale_y_continuous(limits = lim.y) +
  theme(plot.title = element_text(hjust = 0.5, size = 15, face = 'bold'))
```
