---
title: 'Distribuição Exponencial $Exp[\lambda]$'
output: github_document
---

```{r setup, include=FALSE}
knitr::opts_chunk$set(echo = TRUE)
```

### Seja X uma variável aleatória contínua, X tem uma distribuição exponencial com $\lambda > 0$ se sua função densidade probabilidade (f.d.p) for definida como:

$$ f(x, \lambda) =  \lambda\exp^{-\lambda x}, x \geq 0 $$

## Exemplos com X ~ $Exp[\lambda = 1]$ (default)

### Cálculo da função densidade de probabilidade no ponto x = 1, com taxa de distribuicao $\lambda$ = 1
$$ f(x, \lambda) = f(1, 1) = ?$$
```{r}
quantil = 1
```

```{r}
cat('f(1, 1) = ', dexp(quantil))
```

### Cálculo da probabilidade (f.d.a) $P(X \leq 1)$ = ? (área sob a curva até o valor 1)

```{r}
plot(dexp, 0, 6, lwd = 2, main = expression(paste('P(X', phantom()<= 1, ')')))
polygon(x = c(0, seq(0, quantil, by = 0.05), quantil), y = c(0, dexp(seq(0, quantil, by = 0.05)), 0), col = 'SlateBlue1')
legend("topright", legend = c(expression(paste(lambda, '= 1'))), 
       lty=1, col=c('black'), lwd=2, bty="n")
```

```{r}
cat('P(X <= 1) = ', pexp(quantil))
```

### Cálculo da probabilidade (f.d.a) $P(X \geq 1)$ = ? (área sob a curva a partir do valor 1)

```{r}
plot(dexp, 0, 6, lwd = 2, main = expression(paste('P(X', phantom()>= 1, ')')))
polygon(x = c(quantil, seq(quantil, 6, by = 0.05), 6), y = c(0, dexp(seq(quantil, 6, by = 0.05)), 0), col = 'SlateBlue1')
legend("topright", legend = c(expression(paste(lambda, '= 1'))), 
       lty=1, col=c('black'), lwd=2, bty="n")
```

```{r}
cat('P(X >= 1) = ', pexp(quantil, lower.tail = FALSE))
```

### Cálculo da probabilidade $P(1 \leq X \leq 3)$ = ?

```{r}
plot(dexp, 0, 6, lwd = 2, main = expression(paste('P(', 1 <= X,
                       phantom()<= 3, ')')), ylab = 'dexp')
polygon(x = c(quantil, seq(quantil, 3, by = 0.05), 3), y = c(0, dexp(seq(quantil, 3, by = 0.05)), 0), col = 'SlateBlue1')
legend("topright", legend = c(expression(paste(lambda, '= 1'))), 
       lty=1, col=c('black'), lwd=2, bty="n")
```

```{r}
cat('P(1 <= X <= 3) = ', pexp(quantil) - pexp(3))
```

### Cálculo do quantil (x) correspondente a dada probabilidade p = 95%
$$P(X <= x) = 0.95 \\
     x = ?$$
```{r}
cat('P(X <= x) = 0.95\n', 'x = ', qexp(0.95))
```

### Gera uma amostra de tamanho 100 da distribuicao exponencial

```{r}
x = rexp(100)
```

```{r include=FALSE}
y = hist(x)
lim.y = c(0, max(y$density) + max(y$density)/4)
lim.x = c(min(y$breaks) - 0.5, max(y$breaks) + 0.5)
```

```{r}
hist(x, probability = TRUE, main = "Histograma com curva teórica Exp[1]", col = "SlateBlue1", xlim = lim.x, ylim = lim.y) 
curve(dexp(x), add=T, lwd = 2.5)

hist(x, freq = F, main = "Gráfico de densidade estimada", col = "SlateBlue1", xlim = lim.x, ylim  = lim.y)
lines(density(x), lwd = 2.5)
```