---
title: 'Distribuição Normal N[$\mu, \sigma^2$]'
output: html_document
---

```{r setup, include=FALSE}
knitr::opts_chunk$set(echo = TRUE)
```

### Seja X uma variável aleatória contínua, X tem uma distribuição normal se sua função densidade probabilidade (f.d.p) for definida como:

$$ f(x, \mu, \sigma) = \frac{1}{\sigma \sqrt{2\pi}}\exp\left[-\frac{1}{2}\left(\frac{x - \mu}{\sigma}\right)^2\right] $$

## Exemplos com X $\sim$ N[0, 1] $\mu = 0, \sigma = 1$  (default)

### Cálculo da função densidade de probabilidade no quantil x = 1
$$ f(x, \mu, \sigma) = f(1, 0, 1) = ?$$
```{r}
quantil = 1
```

```{r}
cat('f(1, 0, 1) = ', dnorm(quantil))
```

### Cálculo da probabilidade (f.d.a) $P(X \leq 1)$ = ? (área sob a curva até o valor 1)

```{r}
plot(dnorm, -3, 3, lwd = 2, main = expression(paste('P(X', phantom()<= 1, ')')))
polygon(x = c(-3, seq(-3, quantil, by = 0.05), quantil), y = c(0, dnorm(seq(-3, quantil, by = 0.05)), 0), col = 'SlateBlue1')
legend("topleft", legend = c(expression(paste(italic(mu) == 0, ', ', italic(sigma) == 1))), 
      lty=1, col=c('black'), lwd=2, bty="n")
```

```{r}
cat('P(X <= 1) = ', pnorm(quantil))
```

### Cálculo da probabilidade $P(X \geq 1)$ = ? (área sob a curva a partir do valor 1)

```{r}
plot(dnorm, -3, 3, lwd = 2, main = expression(paste('P(X', phantom()>= 1, ')')))
polygon(x = c(quantil, seq(1, 3, by = 0.05), 3), y = c(0, dnorm(seq(quantil, 3, by = 0.05)), 0), col = 'SlateBlue1')
legend("topleft", legend = c(expression(paste(italic(mu) == 0, ', ', italic(sigma) == 1))), 
      lty=1, col=c('black'), lwd=2, bty="n")
```
        
```{r}
cat('P(X >= 1) = ', pnorm(quantil, lower.tail = FALSE))
```

### Cálculo da probabilidade $P(0.25 \leq X \leq 0.75)$ = ?

```{r}
plot(dnorm, -3, 3, lwd = 2, main = expression(paste('P(', -1 <= X,
                       phantom()<= 1, ')')), ylab = 'dnorm')
polygon(x = c(-quantil, seq(-quantil, quantil, by = 0.05), quantil), y = c(0, dnorm(seq(-quantil, quantil, by = 0.05)), 0), col = 'SlateBlue1')
legend("topleft", legend = c(expression(paste(italic(mu) == 0, ', ', italic(sigma) == 1))), 
      lty=1, col=c('black'), lwd=2, bty="n")
```

```{r}
cat('P(-1 <= X <= 1) = ', punif(1) - punif(-1))
```

### Cálculo do quantil x correspondente a dada probabilidade p = 95%
$$P(X <= x) = 0.95 \\
     x = ?$$

```{r}
cat('P(X <= x) = 0.95\n', 'x = ', qnorm(0.95))
```

### Gera uma amostra de tamanho 100 da distribuição normal

```{r}
x = rnorm(100)
```

```{r include=FALSE}
y = hist(x)
lim.y = c(0, max(y$density) + max(y$density)/4)
lim.x = c(min(y$breaks) - 0.5, max(y$breaks) + 0.5)
```

```{r}
hist(x, probability = TRUE, main = "Histograma com curva teórica N[0, 1]", col = "SlateBlue1", xlim = lim.x, ylim = lim.y) 
curve(dnorm(x), add=T, lwd = 2.5)

hist(x, freq = F, main = "Gráfico de densidade estimada", col = "SlateBlue1", xlim = lim.x, ylim = lim.y)
lines(density(x), lwd = 2.5)
```

### Gráfico de distribuição de probabilidade normal com $\mu = 25, \sigma = 10$ entre 0 e 50

```{r}
plot(function(x) dnorm(x, 25, 10), 0, 50, ylab = 'dnorm')
```
