---
title: "Modelos Probabilísticos Contínuos"
output: html_document
---

```{r setup, include=FALSE}
knitr::opts_chunk$set(echo = TRUE)
```

# Distribuições de probabilidade

## O R possui quatro funções para cada distribuição de probabilidade:

- Função de densidade (f.d.p): prefixo **d** + **[nome_da_distribuicao]**
- Função de probabilidade acumulada (f.d.a): prefixo **p** + **[nome_da_distribuicao]** 
- Quantil correspondente a dada probabilidade: **q** + **[nome_da_distribuicao]**    
- Gerador aleatório de uma amostra da distribuição: **r** + **[nome_da_distribuicao]** 


```{r, echo=FALSE}
distr = data.frame(Distribuicao = c('Uniforme', 'Normal', 'Qui-quadrado', 't de Student', 'Exponencial', 
                                  'Weibull'), Parametros = c('min, max', 'mean, sd', 'df', 'df', 'rate',                                     'shape, scale'), f.d.p = c('dunif', 'dnorm', 'dchisq', 'dt', 'dexp',
                                  'dweibull'), f.d.a = c('punif', 'pnorm', 'pchisq', 'pt', 'pexp',
                                  'pweibull'), Quantil = c('qunif', 'qnorm', 'qchisq', 'qt', 'qexp',
                                  'qweibull'), Amostra = c('runif', 'rnorm', 'rchisq', 'rt', 'rexp',
                                  'rweibull'))
knitr::kable(distr)
```

# Uniforme U[min, max]
```{r}
x = seq(-3, 3, by = 0.05)
plot(x, dunif(x), type = 'l', main = 'Uniforme U[min, max]', lwd = 2, ylim = c(0, 1), ylab = 'dunif')
lines(x, dunif(x, -2.5, -0.5), lwd = 2, col = 'blue')
legend("topleft", legend = c('min = 0, max = 1', 'min = -2.5, max = -0.5'), 
      lty=1, col=c('black', 'blue'), lwd=2, bty="n")
```

# Normal N[$\mu, \sigma^2$]
```{r}
plot(x, dnorm(x), type = 'l', main = expression(paste('Normal N[', italic(mu), ',', italic(sigma^2), ']')), lwd = 2, ylim = c(0, 1), ylab = 'dnorm')
lines(x, dnorm(x, 1, 0.5), lwd = 2, col = 'blue')
legend("topleft", legend = c(expression(paste(italic(mu) == 0, ', ', italic(sigma) == 1)),
                             expression(paste(italic(mu) == 1, ', ', italic(sigma) == 0.5))), 
      lty=1, col=c('black', 'blue'), lwd=2, bty="n")
```

# Qui-quadrado $\chi^2$[df] df = graus de liberdade 
```{r}
x = seq(0, 50, by = 0.1)
plot(x, dchisq(x, 30), type = 'l', main = expression(paste('Qui-quadrado ', chi^2, '[df]')), ylab = 'dchisq', lwd = 2, ylim = c(0, 0.35))
lines(x, dchisq(x, 15), lwd = 2, col = 'blue')
lines(x, dchisq(x, 5), lwd = 2, col = 'red')
legend("topright", legend = c('df = 30', 'df = 15', 'df = 5'), 
       lty=1, col=c('black', 'blue', 'red'), lwd=2, bty="n")
```

# t de Student t[df]
```{r}
x = seq(-3, 3, by = 0.05)
plot(x, dt(x, 50), type = 'l', main = 't de Student t[df]', ylab = 'dt', lwd = 2, ylim = c(0, 0.7))
lines(x, dt(x, 10), lwd = 2, col = 'blue')
lines(x, dt(x, 1), lwd = 2, col = 'red')
legend("topleft", legend = c('df = 50', 'df = 10', 'df = 1'), 
       lty=1, col=c('black', 'blue', 'red'), lwd=2, bty="n")
```

# Exponencial Exp[$\lambda$]
```{r}
x = seq(0, 6, by = 0.05)
plot(x, dexp(x), type = 'l', main = expression(paste('Exponencial Exp[', lambda, ']')), ylab = 'dexp', lwd = 2, ylim = c(0, 1))
lines(x, dexp(x, 0.7), lwd = 2, col = 'blue')
lines(x, dexp(x, 0.5), lwd = 2, col = 'red')
legend("topright", legend = c(expression(paste(lambda, '= 1')), expression(paste(lambda, '= 0.7')),
                              expression(paste(lambda, '= 0.5'))), 
       lty=1, col=c('black', 'blue', 'red'), lwd=2, bty="n")
```

# Weibull W[$\alpha, \beta$]
```{r fig.width = 15, fig.height = 7}
par(mfrow = c(1, 2), mai=c(0.45,0.45,0.55,0.25))

x = seq(0, 6, by = 0.05)
plot(x, dweibull(x, 2, 3), type = 'l', main = expression(paste('Weibull W[', alpha, ',', beta, ']')), ylab = 'dweibull', lwd = 2, ylim = c(0, 1))
lines(x, dweibull(x, 2, 2), lwd = 2, col = 'blue')
lines(x, dweibull(x, 2, 1), lwd = 2, col = 'red')
legend("topright", legend = c(expression(paste(alpha, ' = 2, ', beta, ' = 3')), expression(paste(alpha, ' = 2, ', beta, ' = 2')), expression(paste(alpha, ' = 2, ', beta, ' = 1'))), lty=1, col=c('black', 'blue', 'red'), lwd=2, bty="n", cex = 1.5)

plot(x, dweibull(x, 3, 2), type = 'l', main = expression(paste('Weibull W[', alpha, ',', beta, ']')), ylab = 'dweibull', lwd = 2, ylim = c(0, 1))
lines(x, dweibull(x, 2, 2), lwd = 2, col = 'blue')
lines(x, dweibull(x, 1, 2), lwd = 2, col = 'red')
legend("topright", legend = c(expression(paste(alpha, ' = 3, ', beta, ' = 2')), expression(paste(alpha, ' = 2, ', beta, ' = 2')), expression(paste(alpha, ' = 1, ', beta, ' = 2'))), lty=1, col=c('black', 'blue', 'red'), lwd=2, bty="n", cex = 1.5)
```


